臺灣臺中地方法院刑事判決　93年度重訴字第2453號
公　訴　人　臺灣臺中地方法院檢察署檢察官
被　　　告　甲○○
　　　　　　　　　　　1樓
選任辯護人　林松虎律師
　　　　　　蕭智元律師
上列被告因偽造文書等案件，經檢察官提起公訴（93年度偵緝字
第923號），本院判決如下：
    主    文
甲○○共同為他人處理事務，意圖為自己不法之利益，而為違背
其任務之行為，致生損害於本人之利益，處有期徒刑玖月。
    犯罪事實
一、甲○○、黃世直（業經臺灣高等法院臺中分院94年度上易字
    第64號判決有罪確定在案）、林宏昭（業經本院92年度金重
    訴字第1059號協商判決有罪確定在案）均係經營以代辦存款
    證明為業；林正杰（業經本院92年度金重訴字第1059號判決
    有罪在案，現上訴中）係大同資訊股份有限公司（下稱大同
    資訊公司）負責人，黃馨慧（亦經本院92年度金重訴字第10
    59號判決有罪在案，現上訴中）是該公司董事兼副總經理，
    主管公司行銷，林正杰、黃馨慧均係受大同資訊公司之委任
    處理事務之人。大同資訊公司於民國八十七年十二月間，因
    林正杰掏空公司資產達新台幣（下同）四億五千萬元，造成
    資金缺口，林正杰、黃馨慧惟恐遭發覺，即謀議取得銀行帳
    戶存款證明以虛應彌補，竟共同意圖為自己不法之利益，違
    背其等受任之職務，委由知情之林宏昭向金主商借四億五千
    萬元存入大同資訊公司帳戶，俟取得與內容不實之大同資訊
    公司銀行存款證明後，即行歸還借款，林宏昭因無足夠資金
    ，乃於八十七年十二月間委託黃世直處理，黃世直即與林正
    杰、黃馨慧、林宏昭等人基於上開犯意聯絡，共謀由黃世直
    取得銀行存摺及存款證明書，供林正杰憑以登載不實存款事
    項於業務上作成之文書，黃世直復委由知情之甲○○，代為
    取得銀行存摺及存款證明書。甲○○經由黃世直之仲介，亦
    與黃世直、林宏昭、林正杰、黃馨慧共同基於上開犯意聯絡
    ，於同年十二月間某日，再委由知情之吳邱清隆辦理，吳邱
    清隆經由甲○○之仲介，亦與甲○○、黃世直、林宏昭、林
    正杰、黃馨慧而有上開之犯意聯絡。渠等明知大同資訊公司
    並無該筆存款資產，而共謀取得內容不實之存款證明，供林
    正杰、黃馨慧等人憑以行使登載不實存款資產事項於業務上
    文書。乃吳邱清隆明知實際上無資金存入大同資訊公司銀行
    帳戶，無法取得存款證明，竟於同年十二月三十日在所居住
    之高雄市○○區○○路四巷一號，自行基於偽造私文書之犯
    意，利用在第一商業銀行開戶所取得之存摺，經由電腦合成
    之方式，偽造第一商業銀行東高雄分行000000000
    00號、大同資訊公司帳戶之存摺及存款證明書各一份，記
    載該帳戶內有四億五千萬五千元存款之不實內容交予甲○○
    。甲○○雖不知該存摺及存款證明書係吳邱清隆所偽造，但
    知悉該存摺及存款證明書所載之存款並非大同資訊公司原有
    之資產，僅係供一時核帳用之證明，而於八十八年一月間某
    日親手再轉交予黃世直，黃世直隨即交付予林宏昭，再由林
    宏昭於同年一月間轉交予大同資訊公司。林正杰、黃馨慧僅
    知該公司實無該筆款項資產，惟不知該存摺及存款證明書即
    係偽造，即交由不知情之會計人員登載於業務上作成之銀行
    存款明細分類帳上，虛列存款資產，並將該不實之明細分類
    帳交由會計師查核，足以生損害第一商業銀行東高雄分行對
    帳戶管理之正確性及大同資訊公司會計稽核之正確性。林正
    杰、黃馨慧並交付五百五十萬元予林宏昭作為取得存摺及存
    款證明書之代價，林宏昭復依黃世直指示，先後於附表一所
    示之時間，共匯款四百六十四萬二千元至第一商業銀行汐止
    分行麗神企業股份有限公司（下稱麗神公司）帳戶、第一銀
    行斗六分行黃世直帳戶，黃世直復於附表二所示之時間，將
    該期間委託甲○○處理包括大同資訊公司在內之所有代辦公
    司存款證明之報酬，簽發附表二所示之支票、面額共計三百
    九十二萬三千五百元予甲○○兌現，其中屬於代辦大同資訊
    公司存款證明部分之報酬為一百萬元。嗣大同資訊公司監察
    人黃明勝委託群智會計師事務所之會計師查核大同資訊公司
    財務時，發現該筆存款有異，經向第一銀行東高雄分行查證
    ，始知該存摺及存款證明書係屬偽造，而查悉上情。
二、案經臺灣臺中地方法院檢察署檢察官自動檢舉偵查起訴。
    理    由
一、訊據被告甲○○矢口否認有上開犯行，其於本院辯稱：大同
    資訊公司需要資金，黃世直找伊要資金，要借四億五千萬元
    ，但伊沒有資金，黃世直拜託伊，伊後來介紹他去找吳邱清
    隆；黃世直及吳邱清隆在大同資訊公司借資金事件之前，曾
    經在伊事務所見過面，所以他們彼此認識，但是黃士直說印
    象模糊不清，希望伊轉交大同資訊公司借貸資金的利息給吳
    邱清隆；黃士直說他已經向大同資訊公司收了利息的錢了，
    總共轉交一百萬元，是黃士直開票給伊，開幾張票伊忘了，
    是開第一銀行的票，伊先把黃世直轉交給伊的票存到伊的戶
    頭內，伊再用現金匯到吳邱清隆的帳戶，因為吳邱清隆說他
    不收票；吳邱清隆透過他弟弟吳邱凱文拿一個彌封的牛皮紙
    袋給伊，黃世直來伊事務所拿走信封，吳邱凱文說這是大同
    資訊公司的資金資料，伊直接轉給黃世直，黃世直當場打開
    看，然後說你們之間都沒有問題了，他就走了（以上見本院
    94 年6月15日準備程序筆錄）；伊從來沒看過林正杰與黃馨
    惠，也不知林正杰與黃馨惠虧空及侵占大同資訊公司資產的
    事；黃世直當初所說的與後來要做的都不一樣，原來是說借
    錢要去投標，不是說要做存款證明，故伊後來不願意做，要
    將黃世直匯給伊的錢退還給他，但他堅持不收走，而他拜託
    伊介紹別人，伊就當場打電話給吳邱清隆看他要不要接這個
    案子，後來吳邱清隆願意接受這個案子，伊就把錢匯款給吳
    邱清隆，事後細節是他們去接洽的，伊都不清楚，包括後來
    要追加金額部分都是他們去談的，只是伊幫他們寫上去的，
    跟伊無關，伊並無偽造文書、背信之行為（以上見本院94年
    8 月24日審判筆錄）云云。
二、惟查：
  (一)林宏昭確有受林正杰、黃馨慧之委託以取得銀行存款證明，
    經由黃世直輾轉委託甲○○辦理，甲○○再委託吳邱清隆代
    辦，其後甲○○在八十八年一月初，將吳邱清隆所提供大同
    資訊公司四億五千萬元（應為四億五千萬五千元，下同）之
    存摺及存款證明予被告黃世直，被告隨即將之交付予林宏昭
    等情，業據共犯林宏昭、黃世直、吳邱清隆及證人邱東泉、
    白淑芬分別於偵查（臺灣臺中地方法院檢察署88年度偵字第
    15230號、91年度偵字第18884號、92年度偵字第 15216號、
    93年度偵緝字第923號）及本院另案93年度重訴字第117號審
    理中供述明確，並經公訴人援引上開人等之供述為證據方法
    ，復經本院調取該等案件卷證後提示調查為證。按被告以外
    之人於審判外之陳述，如符合刑事訴訟法第一百五十九條之
    一規定者，即被告以外之人於審判外向法官所為之陳述，或
    於偵查中向檢察官所為之陳述除顯有不可信之情況者外，均
    仍得為證據。又按共犯不利於己之陳述，倘予相當調查，足
    證有其情事者，仍得資為被告犯罪之證據，此由刑事訴訟法
    第一百五十六條第二項規定之意旨自明，合先敘明。
    1.共犯林宏昭於偵查中供稱：「我不認識甲○○…我把大同
      資訊公司之資料傳真給黃世直，後來存款證明也是黃世直
      交給我的，他也說報酬要五百萬元，我就匯了四百多萬元
      到黃世直所指定之帳戶」（見88年度偵字第15230號影印
      卷第92頁，本卷頁數係以紅筆整編者）、「（問：第一銀
      行東高雄分行四億五千萬元存款證明是你提供給大同資訊
      公司？）是黃世直拿給我，我轉交給大同資訊公司，大同
      資訊公司在八十七年底因有資金需求，找我提供他們一筆
      現金，林正杰、黃馨慧都知道這件事，是林正杰、黃馨慧
      來跟我接洽的」、「（問：黃世直有無跟你說過甲○○？
      ）大同資訊公司有要求要存款證明，我向黃世直接洽時，
      因黃世直所提供之資料不正確，即存款證明是假的，我去
      質問黃世直，他才提到這個人，之後一兩個月，我一直有
      質問黃世直，黃世直都說證明是真的，後來他才說他也是
      委託別人去辦理的，並給我一個電話號碼，叫我去問該人
      ，我打電話去問時，那人就掛掉電話」、「大同資訊公司
      那時跟我說需要這些錢，要我幫忙資金調度，借錢來使用
      存在他們公司的戶頭，並附帶做一個存款證明，後來無法
      在短時間取得這些錢，而且這麼大筆錢也需要擔保，他們
      就說退而求其次弄個存款證明」、「（問：後來要退而求
      其次，只取得存款證明，是和什麼人談的？）林正杰、黃
      馨慧都有」、「（問：黃世直是不是在八十八年二、三月
      給了你甲○○之電話號碼？）因為大同資訊公司說那存款
      證明不符合他們的需要，應該還要有會計師函證銀行大同
      資訊公司有沒有這筆存款，但是黃世直提供的只有存款證
      明而已。八十八年一、二月，我一直要求黃世直提供會計
      師的函證資料，後來在八十八年初他有提供，但是我發現
      該函證有問題，黃世直卻一直說是真的，我也這樣轉告大
      同資訊公司，但是大同資訊公司一直質疑，我再去問黃世
      直，他才在八十八年二月間提供甲○○的電話給我，我後
      來有聯絡甲○○，我有打通一次，那次我問對方這件事，
      對方什麼都沒有說就掛斷了，到了四月間會計師就證明該
      存款是假的，但那時黃世直仍然說是真的」等語（見91
      年度偵字第18884號影印卷第14、15反、16、22、36頁，
      本卷頁數係以鉛筆整編者）；於本院另案93年度重訴字第
      117號審理中供稱：「（問：是否記得曾經交付戶名大同
      資訊公司在第一商業銀行東高雄分行000000000
      00號存摺？）確實的帳戶資料我不敢肯定，但是黃世直
      確實有交付用信封裝的存摺影本給我，因為我很忙，所以
      我託計程車司機幫我送到大同資訊公司，是誰收的信封我
      不知道，但後來我有打電話給邱東泉問其是否有收到信封
      ，我有問他是否有收到銀行存摺」、「（問：黃馨慧要求
      你替大同資訊公司取得四億五千萬元的存款證明之後，你
      是請求何人幫你取得大同資訊公司所要的四億五千萬元存
      款證明？）原來我是要求黃世直先生，但是他說沒有辦法
      調借四億五千萬元，但是辦存款證明可以」、「（問：是
      何時、何地請黃世直幫你取得大同資訊公司所要的四億五
      千萬元存款證明？）原先是經由王國東先生給我的宣傳單
      ，我打電話向黃世直先生接洽，也是在八十七年十二月初
      、十二月中的時候，後來黃世直先生到我大墩十七街的辦
      公室接洽，我就跟他談，把大同資訊公司的資料交給他」
      、「（問：跟黃世直在大墩十七街公司接洽取得存款證明
      之過程，黃世直或是你有無說報酬如何算？）有。黃世直
      有說，也是四百多萬至五百萬元左右」、「（問：是否認
      識甲○○？）不認識」、「（問：依照黃世直在偵查中說
      林宏昭把大同資訊公司的資料傳真去台北給甲○○處理之
      說法，有何意見？）我有把大同資訊公司的資料交給黃世
      直先生，但是黃世直有打電話請我將資料傳真到台北，他
      也有給我傳真的電話號碼是○二開頭，他當時有站在傳真
      機的旁邊，因為我有打電話給他，問他有沒有收到，他有
      說他有收到」、「（問：在九十一年十月十八日向檢察官
      說林正杰和黃馨慧都知道第一商銀東高雄分行四億五千萬
      元的存款證明是你提供給他們的，他們兩個都知道，為何
      他們兩個都知道？）因為接洽四億五千萬元現金的事情，
      林正杰和黃馨慧兩人跟我講的。因為林正杰是負責人，他
      是董事長，我去接洽四億五千萬元現金借款及辦理存款證
      明的時候，林正杰及黃馨慧都有在場，有時候談一談，林
      正杰就先走了，有時候只有黃馨慧在場，所以我在偵訊的
      時候才會說林正杰也知悉辦存款證明的事情」、「（問：
      黃世直將存款證明拿給你的時候，有無看是什麼東西？）
      有，是第一商銀東高雄分行存摺影本、存款證明、一張函
      證的資料。我當時看到存摺裡面有四億五千萬元的存款」
      等語（見本院另案93年度重訴字第117號第155、156、158
      、160、163、164頁）。
    2.共犯黃世直於偵查中供稱：「林宏昭在八十七年底來找我
      ，說有一家公司要辦存款證明，金額大，我就介紹甲○○
      給林宏昭，林宏昭即傳真大同資訊公司資料給甲○○」、
      「存款證明是甲○○辦的，是他將把存摺明細及封面共二
      張影本交給我，叫我拿給林宏昭。林宏昭把應付給甲○○
      的報酬先匯到我指定的麗神公司帳戶內。」、「（存款證
      明）不是我偽造，而且林宏昭只匯一百萬元左右給我，大
      同公司資料也是林宏昭傳真給甲○○，資料是甲○○在臺
      北市○○街○段124之 2號603室叫我去拿的、一百萬元我
      有交給甲○○，甲○○也有給我一點好處。」（見上開偵
      字第15230 號卷第87頁、第92、93頁）、「（問：四億五
      千萬之存款證明是你提供的？）不是，當時我介紹一個叫
      甲○○的，林宏昭把大同資訊公司的資料傳真去台北給他
      去處理。」、「（問：大同資訊公司的銀行帳戶資料是什
      麼人提供的？）是甲○○去處理的。」、「（問：林宏昭
      有匯款四百多萬給你？）大同資訊公司的部分，他只有匯
      款約一百多萬元，這是用來做為給甲○○的手續費或利息
      我不清楚，他匯來的錢我全部轉匯給甲○○。」（見上開
      偵字第18884 號卷第15、15反頁）、「（問：你處理本件
      收費多少錢？）當時委託了十多件，一起收錢匯到我帳戶
      ，我再轉給甲○○…」（見92年度偵字第15216號卷第9頁
      ）、「…甲○○有因十幾案子跟我收過錢，大同資訊公司
      的這案也在其中（庭呈支票存根本、支票影本、甲○○簽
      收利息影本），甲○○前後共向我收四百九十幾萬元。當
      時好像要借五、六天，八十八年一月初甲○○在武昌街拿
      有大同資訊公司帳戶四億五千萬存款的存摺影本給我，我
      回來時就把存摺影本交給林宏昭。」（見93年度偵緝字第
      923號卷第23頁）等語；於本院另案93年度重訴字第117號
      審理中供稱：「…林宏昭所匯之款項手續費，我未拿一毛
      錢，我全數匯給甲○○」、「當時林宏昭不僅介紹大同資
      訊公司一家，他同時介紹十二、三家公司，林宏昭要我轉
      匯款五百萬利息，是十二、三家公司的利息，不是只有大
      同資訊公司一家的利息而已。」、「當初大同資訊公司要
      調借資金的時候，當初他只要三億的現金，…，我就把這
      個案子介紹給甲○○，甲○○說他那裡有金主，他可以辦
      理，我就將這個案子交給他，林宏昭就直接將這個案子資
      料傳真給甲○○，…，八十七年十二月二十九日當天林宏
      昭他說大同資訊調借還不夠一億五千萬元，要追加借一億
      五千萬元，然後我就將這個訊息告訴甲○○，甲○○為了
      這個部分，林宏昭又指定要分兩筆不同的金額借一億五千
      萬元，林宏昭為了這個一億五千萬元借款的利息，又另外
      匯給我這一億五千萬元的利息，我再給付現金及開支票給
      甲○○，由甲○○親自簽收，今天庭呈的這些支票存根是
      含大同資訊公司及上述共十二家公司借款利息，由林宏昭
      匯給我，我再支票給甲○○簽收。」、「當時林宏昭傳真
      一份特急件跟我說第一銀行存摺是虛偽的，我馬上傳給甲
      ○○要他提出說明，甲○○當時再三保證是銀行襄理開出
      ，不是偽造的出。」、「林宏昭跟甲○○談好了貸其金額
      ，林請我轉付給甲○○，林在八十七年十二月底匯款給我
      ，我再轉給甲○○，於八十八年一月間甲○○才交存款證
      明給我，我再請公司小姐轉交給林宏昭。」（見上開本院
      重訴宇第117號卷第39、41、171、172、267、327頁）。
    3.共犯吳邱清隆於偵查中供稱：伊跟甲○○有業務往來，跟
      黃世直沒有；甲○○有委託伊取得本案大同資訊公司四億
      五千萬元之存款證明一事，不是黃世直委託的；該存款證
      明等資料係伊所偽造，至於甲○○是否知悉該資料係屬偽
      造，伊並不知情；伊係在八十七年十二月三十日當天，在
      伊所住的高雄市○○區○○路四巷一號偽造的，伊係先在
      第一商業銀行開戶，取得存摺後，再用電腦合成之方式偽
      造影印本案之存摺等語（見上開偵緝字第 923號卷第69、
      70、71頁）。
    4.證人即大同資訊公司之前財務經理邱東泉於偵查中證稱：
      林宏昭在八十八年一月，請一位計程車司機拿一份資料過
      來，信封收件人是伊，內有第一商業銀行東高雄分行的大
      同資訊公司存摺，伊拿去問林正杰，林正杰說交給會計師
      事務所，後來公司也有開出支票及電匯共五百多萬元（指
      支付給林宏昭），公司開支票不是伊財務經理所能處理，
      都是林正杰或黃馨慧口頭交辦的。該存款資料後來會計師
      才發現是偽造的等語（見上開偵字第 15230號影印卷第47
      頁）。
    5.證人即大同資訊公司之職員白淑芬於偵查中證稱：「（問
      ：林宏昭拿第一商業銀行東高雄分行的存摺，你們開二張
      支票、一筆電匯共五百多萬元給林宏昭？）是，林正杰叫
      我去他辦公室，指示我這麼做，他說是向林宏昭借錢的利
      息」等語（見上開偵字第15230號影印卷第52頁）。
    6.綜上論述，林正杰、黃馨慧當時確僅要求林宏昭代大同資
      訊公司取得存款證明，而非要求林宏昭代為調借四億五千
      萬元之資金。嗣林宏昭為取得存款證明乃洽請黃世直代為
      處理，黃世直復透過被告甲○○，再由被告甲○○委託吳
      邱清隆處理，最後由吳邱清隆偽造上開第一商業銀行之存
      摺及存款證明，輾轉由被告甲○○交予黃世直、林宏昭，
      轉交大同資訊公司之林正杰、黃馨慧。
  (二)大同資訊公司確有支付林宏昭五百五十萬元，林宏昭取得該
    五百五十萬元後，隨即依黃世直之指示，先後於附表一所示
    之時間，共匯款四百六十四萬二千元至第一商業銀行汐止分
    行麗神公司及第一商業銀行斗六分行被告之帳戶，而黃世直
    復於附表二所示之時間，簽發六張支票，面額合計三百九十
    二萬三千五百元，交付予甲○○兌現等情，此有群智聯合會
    計師事務所大同資訊公司八十七年度財務報表銀行存款短缺
    情形查核報告、匯款申請書、第一商業銀行斗六分行九十三
    年三月一日（九三）一斗字第八四號函及所附存款存提明細
    、第一商業銀行汐止分行九十三年三月十六日（九三）一汐
    字第０八四號函及所附資金往來明細、第一商業銀行汐止分
    行九十三年九月十六日（九三）一汐字第二四五號函及所附
    支票明細附卷可憑（見上開偵字第 15230號卷第19、71至74
    頁，本院重訴字第 117號卷第52至55、59至63、270至277頁
    ）。又上開黃世直匯款給甲○○之金額，除原經本院另案93
    年度重訴字第 117號判決認定係如附表二所示之合計三百九
    十二萬三千五百元外，雖黃世直於其本人為被告之臺灣高等
    法院臺中分院94年度上易字第64號上訴中另再增提匯款證明
    ，而經二審法院認定黃世直共匯款四百十二萬八千九百元予
    甲○○等情；然查，從上開黃世直於偵查及本院另案審理所
    供以觀，黃世直雖前後匯款約四、五百萬元予甲○○，但此
    係連同代辦大同資訊公司案件在內之十二、三家公司資金證
    明之報酬總合，而就本案大同資訊公司取得存款證明部分之
    報酬，黃世直明確供稱：「（問：林宏昭有匯款四百多萬給
    你？）大同資訊公司的部分，他只有匯款約一百多萬元，這
    是用來做為給甲○○的手續費或利息我不清楚，他匯來的錢
    我全部轉匯給甲○○。」（見上開偵字第18884號卷第15 頁
    反面），被告於偵查中亦坦承「金主慣例借錢先拿利息，黃
    世直有先拿一百萬給伊」等語，是本院認本案大同資訊公司
    取得存款證明一事，黃世直交付給甲○○之報酬應僅為公訴
    意旨所指之一百萬元。
  (三)又群智聯合會計師事務所接受大同資訊公司監察人黃明勝依
    法委託，並根據該公司八十八年五月十一日第十四屆第五次
    董監事聯席會同意，對大同資訊公司八十七年度財務狀況進
    行財務及資金流程之專案稽核結果，發現大同資訊公司之銀
    行存款明細分類帳中，於八十七年十二月三十一日有記載銀
    行存款四億五千萬元，然該銀行存款帳載數與實際數短缺四
    億五千萬元等情，此有上開查核報告及該會計師事務所九十
    三年六月二日群師中字第九三０六０二０一號函及所附銀行
    存款鉅額收支抽核資料及偽造之上開第一商業銀行東高雄分
    行存摺、存款證明書在卷可參（見本院重訴字第117號卷第
    198至第201頁、第204至第206頁）。顯見林正杰、黃馨慧取
    得該不實之存摺、存款證明，確係為登載不實之資金於業務
    上所作成之銀行存款明細分類帳上，用以彌補資金缺口，並
    交由會計師查核。而公司帳戶存摺記載足以證明存款額度，
    掩飾公司資金實況，公司並得據以登載不實存款資金於業務
    文書並進而提出行使，以彌補資金缺口或辦理虛偽增資等，
    此為一般人所熟知，被告係經營代客取得存款證明業務（此
    由黃世直前開供稱共有十二、三家公司資金委託甲○○處理
    等語，且吳邱清隆前開亦供稱伊與甲○○有業務往來，是甲
    ○○委託伊取得本案大同資訊公司四億五千萬元之存款證明
    等語，及93年度偵緝字第 923號卷附三紙甲○○簽收之收據
    中，其中該卷附第38頁之收據內明確載有「大同資訊公司
    多一份『存款證明』50000」、「洪方營造有限公司存款
    證明『6000』」等情以觀，即足認定被告甲○○係經營代客
    取得存款證明為業。），當無不知之理。其明知大同資訊公
    司實際上並無是項存款，仍代為取得存摺、存款證明，被告
    與林宏昭、黃世直、吳邱清隆、林正杰、黃馨慧等人間，顯
    具有行使業務上登載不實及背信之犯意聯絡及行為分擔。
  (四)被告雖以前詞置辯；惟查，被告確受黃世直委託處理大同公
    司資金存款證明，再由被告委託吳邱清隆代辦，黃世直並就
    本案轉匯款一百萬元予被告等情，業據共犯黃世直、吳邱清
    隆供稱無訛，已如前述。其次，上開大同資訊公司之存款證
    明係由被告親自轉交黃世直，事後出問題時，被告並一再向
    黃世直擔保該存款證明非虛偽乙節，亦據共犯黃世直供明如
    前。再者，徵諸卷附共犯黃世直於偵查中所提出被告代辦存
    款證明所簽收利息（報酬）之收據三紙（附於上開偵緝字第
    923號卷第 37至39頁）顯示，該等收據上有被告之簽名署押
    ，時間分別為八十七年十二月二十九日、三十日，其中該卷
    附第38頁之收據內有「大同資訊公司多一份存款證明」及
    第39之收據內有「大同資訊股份有限公司追加1﹒5億元，分
    9800萬及5200萬元」之記載，此對照上開黃世直於本院93年
    度重訴字第117號審理中所供：「當初大同資訊公司要調借
    資金的時候，當初他只要三億的現金，…，我就把這個案子
    介紹給甲○○，甲○○說他那裡有金主，他可以辦理，我就
    將這個案子交給他，林宏昭就直接將這個案子資料傳真給甲
    ○○，…，八十七年十二月二十九日當天林宏昭他說大同資
    訊調借還不夠一億五千萬元，要追加借一億五千萬元，然後
    我就將這個訊息告訴甲○○，甲○○為了這個部分，林宏昭
    又指定要分兩筆不同的金額借一億五千萬元…」等語，相互
    吻合，顯見被告自始即知悉大同資訊公司所欲取得者係存款
    證明，而非借款投資，且被告並非僅係單純轉介黃世直予吳
    邱清隆，實際上被告直接受黃世直之委託而經手辦理取得存
    款證明，要屬明確，被告所辯顯無足採。本案事證已臻明確
    ，被告之犯行應堪認定。另被告雖於本院審理中曾請求傳訊
    吳邱凱文到庭作證，以證明是吳邱凱文攜一個彌封牛皮紙袋
    內裝上開存款證明至被告事務所轉交給黃世直，被告並未拆
    開看其內容，並不知裡面是何物等情；惟查，上開銀行存摺
    及存款證明係由被告轉交給黃世直，迄至東窗事發後，被告
    仍一再向黃世直保證存款證明並非偽造等節，業據黃世直供
    稱如前述，是本院認無再傳訊吳邱凱文之必要，併予敘明。
  (五)又上開第一商業銀行之存摺、存款證明及另一張金融機關之
    往來詢證函（見本院重訴字第117號卷第203頁）雖屬偽造之
    私文書，此有第一商業銀行五福分行九十三年六月八日（九
    三）一五福字第一四九號函在卷可參（見同卷第 236頁）。
    然查，本案係黃世直受林宏昭委託後，另委由被告處理，再
    由被告找吳邱清隆辦理，吳邱清隆雖提供自行偽造之資料給
    被告，但吳邱清隆並未告知被告該資料係偽造等情，已據吳
    邱清隆供述如前。況實務上亦常見行為人於設立公司時，因
    本身之資金有限或為靈活運用公司之資金，為取得設立公司
    之資本額證明，而以存款證明代替資金之募集（即先找尋金
    主，由金主代公司將資本額存入銀行存摺，取得銀行之證明
    後，隨即將資本額轉出）。參以公訴意旨並未起訴被告共同
    參與偽造上開銀行存摺及存款證明之犯行；且本案又查無積
    極證據足以證明被告與吳邱清隆就偽造存摺、存款證明等資
    料部分，有何犯意之聯絡及行為之分擔，是尚難認定被告亦
    涉有上開偽造文書之犯行，併此敘明。
二、按背信係因身分而成立之罪，其共同實施或教唆幫助者，雖
    無此項身分，依刑法第三十一條第一項規定，仍以共犯論，
    最高法院28年上字第3067號著有判例。又刑法第二百十五條
    從事業務者登載不實罪，亦屬因身分而成立之罪，其非從事
    該項業務之人，與特定身分、關係者共犯情形，亦得依刑法
    第三十一條第一項規定論處，最高法院86年度台上字第5125
    裁判意旨亦足資參照。查林正杰係大同資訊公司之董事長兼
    總經理，黃馨慧則該公司董事兼副總經理，此業據證人林正
    杰、黃馨慧於本院93年度重訴字第117號審理時證述在卷（
    見該案卷第173、231頁），林正杰、黃馨慧係受大同資訊公
    司之委託，為該公司處理事務之人員。林正杰、黃馨慧為彌
    補大同資訊公司之資金缺口，免為人發覺，而利用不知情之
    會計人員，將不實之資金登載於大同資訊公司之銀行存款明
    細分類帳，並將此不實之分類帳交由會計師查核，足以生損
    害於第一商業銀行東高雄分行對於帳戶管理之正確性及大同
    資訊公司會計稽核之正確性，核林正杰、黃馨慧所為，係犯
    刑法第二百十六條行使第二百十五條業務上文書登載不實罪
    ，及同法第三百四十二條第一項之背信罪，被告雖非大同資
    訊公司執行業務人員，亦非受大同資訊公司委託處理事務之
    人，然其與林正杰、黃馨慧等有身份關係之人共犯前開犯行
    ，揆諸前開判例及裁判意旨，應依刑法第三十一條第一項之
    規定，亦論以上開二罪。被告與林正杰、黃馨慧、林宏昭、
    黃世直、吳邱清隆就前開犯行，有犯意之聯絡及行為之分擔
    ，應論以共同正犯。被告與林正杰、黃馨慧等人利用不知情
    之會計人員犯罪，為間接正犯。被告所為業務上文書登載不
    實之低度行為應為行使之高度行為所吸收，不另論罪。被告
    所犯上開二罪，有方法結果之牽連關係，為牽連犯，應從一
    重依背信罪論處。爰審酌被告為牟取暴利，為林正杰等人取
    得內容不實之存款證明，供其等制作假帳彌補資金缺口，危
    害會計查核之正確性及不特定人之投資評估，犯後猶飾詞卸
    責，毫無悔意等一切狀，量處如主文所示之刑。
據上論斷，應依刑事訴訟法第二百九十九條第一項前段，刑法第
二十八條、第三十一條第一項、第二百十六條、第二百十五條、
第三百四十二條第一項、第五十五條，罰金罰鍰提高標準條例第
一條前段，判決如主文。
中　　華　　民　　國　　94　　年　　9 　　月　　30　　日
                        刑事第五庭
                        審判長法  官  賴恭利
                              法  官  巫淑芳
                              法  官  劉麗瑛
右正本證明與原本無異。
如不服本判決，應於判決送達後十日內向本院提出上訴狀，上訴
於臺灣高等法院臺中分院 (須附繕本)。
                              書記官  陳貴卿
中　　華　　民　　國　　94　　年　　9　　月　　30　　日
附表一：
編號 匯 款 日    收款銀行及帳戶           金  額
一   87、12、28  第一商銀汐止分行麗神公司 三十三萬二千元
二   87、12、30  同    上                 一百五十萬元
三   87、12、30  第一商銀斗六分行黃世直   一百九十一萬元
四   87、12、30  第一商銀斗六分行黃世直   九十萬元
附表二
編號 發 票 日 票   號  付 款 銀 行      面  額
一 87、12、00 0000000  第一商銀汐止分行 十八萬元
二 87、12、00 0000000  同  上           六十七萬五千元
三 87、12、00 0000000  同  上           一百六十萬六千元
四 87、12、00 0000000  同  上           九十萬元
五 87、12、00 0000000  同  上           二十二萬五千元
六 87、12、00 0000000  同  上         三十三萬七千五百元
附錄論罪科刑法條
刑法第二百十六條：
行使第二百十條至第二百十五條之文書者，依偽造、變造文書或
登載不實事項或使登載不實事項之規定處斷。
第二百十五條：
從事業務之人，明知為不實之事項，而登載於其業務上作成之文
書，足以生損害於公眾或他人者，處三年以下有期徒刑、拘役或
五百元以下罰金。
第三百四十二條：
為他人處理事務，意圖為自己或第三人不法之利益，或損害本人
之利益，而為違背其任務之行為，致生損害於本人之財產或其他
利益者，處五年以下有期徒刑、拘役或科或併科一千元以下罰金
。
前項之未遂犯罰之。
